臺灣桃園地方法院民事判決
110年度重訴字第195號
原      告  石世國  
            石朝田  
共      同
訴訟代理人  李承訓律師
被      告  蔡世傑  

            黃小清  
            林煜勳  

            簡嘉誼  
            簡成平  
            簡基忠  
            劉汝申  
上  一  人
訴訟代理人  陳世峰  
上列當事人間請求拆屋還地事件，本院於民國111年6月13日就除
被告葛本芹部分外辯論終結，判決如下：
    主      文
一、如附表「本院認定應拆除之人」欄所示之被告應分別將如附
    表所示之地上物拆除（各別地上物之占用位置、占用土地及
    面積均如附表及附圖所示），並將各別占用之土地騰空返還
    予如附表「返還對象」欄所示之人。
二、原告其餘之訴駁回。　　
三、訴訟費用由被告按如附表「訴訟費用負擔比例」欄所示之比
    例負擔。　　
四、本判決第一項，於原告分別以如附表「原告供擔保金額」欄
    所示金額為被告蔡世傑、劉汝申、黃小清、林煜勳、簡嘉誼
    、簡成平及簡基忠供擔保後，得假執行。但被告蔡世傑、劉
    汝申、黃小清、林煜勳、簡嘉誼、簡成平及簡基忠如分別以
    如附表「被告反擔保金額」欄所示金額為原告預供擔保，得
    免為假執行。　　
五、原告其餘假執行之聲請駁回。　　
    事實及理由
壹、程序部分：
    被告蔡世傑、林煜勳、簡嘉誼、簡基忠、簡成平均經合法通知，無正當理由未於最後言詞辯論期日到場，核無民事訴訟法第386條各款所列情形，爰依原告聲請，由其一造辯論而為判決。
貳、實體部分：
一、原告主張：原告2人為桃園市○○區○○段0000○0000○0000地號
    土地（以下分別僅以各別地號之土地稱之）之共有人，而原
    告石朝田為桃園市○○區○○段0000地號土地（下稱1045地號土
    地）之共有人（上開4筆土地合稱系爭土地）。如附表「原
    告主張應拆除之人」所示之被告分別以如附表所示之地上物
    占用系爭土地（各別地上物之占用位置、占用土地及面積均
    如附表及附圖所示），均無合法之占用權源，造成原告2人
    及其他共有人長期受有無法使用收益卻要按年支付地價稅之
    損害。為此，爰依民法第767條第1項前、中段、第821條之
    規定，提起本件訴訟等語。並聲明：如附表「原告主張應拆
    除之人」欄所示之被告應分別將如附表所示之地上物拆除，
    並將各別占用之土地騰空返還予如附表「返還對象」欄所示
    之人。
二、被告答辯：
　㈠被告劉汝申略以：被告劉汝申前係向被告蔡世傑之父親購買
    如附表編號1所示之地上物，當時土地是政府的，因此無法
    購買，希望原告支付合理之拆遷補償費等語資為抗辯。
　㈡被告蔡世傑略以：如附表編號1所示之地上物為被告蔡世傑之
    父親所蓋，嗣於民國62年間該地上物已出賣予被告劉汝申，
    現非其占有。至如附表編號2所示之地上物則為其所繼承，
    現為其所使用，其已購買1040地號土地之應有部分，故其亦
    為土地土地共有人之一，又該地上物占用1045地號土地及10
    24地號土地部分，則係自稱地主的黃家協助其興建等語，資
    為抗辯。並聲明：原告之訴駁回。
　㈢被告黃小清略以：被告黃小清係如附表編號3所示地上物之所
    有人，已在該處住了15年，當初係向第三人所購買，並未購
    買土地部分，如原告要拆該地上物，應予補償拆遷費等語資
    為抗辯。
　㈣被告簡嘉誼、簡成平：如附表編號4所示之地上物係其等所有
    ，目前為其等在使用。如附表編號5所示之地上物原係訴外
    人徐和所有，因其未有小孩而收被告簡嘉誼為乾女兒，其死
    後將該地上物留給被告簡嘉誼、簡成平，目前出租予房客使
    用等語資為抗辯。並聲明：原告之訴駁回。
　㈤被告林煜勳、簡基忠經合法通知，均未於言詞辯論期日到場
    ，亦未提出書狀作任何聲明或陳述。　
三、本院之判斷：
　㈠按「所有人對於無權占有或侵奪其所有物者，得請求返還之
    ；對於妨害其所有權者，得請求除去之」，民法第767條第1
    項前段、中段定有明文。又「各共有人對於第三人，得就共
    有物之全部為本於所有權之請求；但回復共有物之請求，僅
    得為共有人全體之利益為之」，同法第821條亦定有明文。
    次按「當事人主張有利於己之事實者，就其事實有舉證之責
    任」，民事訴訟法第277條前段定有明文。而以無權占有為
    原因，請求返還土地者，占有人對土地所有權存在之事實無
    爭執，而僅以非無權占有為抗辯者，土地所有權人對其土地
    被無權占有之事實無舉證責任，占有人自應就其取得占有係
    有正當權源之事實證明之（最高法院85年度台上字第1120號
    、88年度台上第1164號判決意旨參照）。
　㈡原告主張其等為1024地號土地、1039地號土地、1040地號土
    地之共有人，原告石朝田為1045地號土地之共有人，而系爭
    土地分別遭如附表所示之地上物占用，如附表「本院認定應
    拆除之人」欄所示之被告分別為如附表所示地上物之所有人
    或事實上處分權人等情，有土地登記謄本及現場照片為憑（
    見本院卷一第21至83頁、第334至336頁、卷二第4至94頁）
    ，並有桃園市○○區000○00○00○○○○○00000號複丈成果圖（即
    本判決附圖）可佐（見本院卷一第238、270頁），且為被告
    劉汝申、蔡世傑、黃小清、簡嘉誼、簡成平所不爭執（見本
    院卷一第205頁、第315頁、卷三第31頁、第48至50頁），而
    被告林煜勳、簡基忠經合法通知，未於言詞辯論期日到場，
    亦未提出書狀作何聲明或陳述，依民事訴訟法第280條第3項
    準用第1項之規定，視同自認，是此部分之事實，堪先認定
    。
  ㈢上開被告既有以如附表所示之地上物占用系爭土地，自應由
    被告就其等占用系爭土地有何法律上之正當權源，負舉證之
    責任。然查：
　1.被告劉汝申、黃小清、簡嘉誼及簡成平雖均辯稱：其等有向
    他人購買如附表所示之地上物云云，然其等亦均自承所購買
    之範圍並未包含系爭土地（見本院卷三第31頁、第49頁），
    則自難認其二人對系爭土地有何合法之占用權源存在。
　2.被告蔡世傑雖辯稱：其亦為1040地號土地之共有人之一云云
    ，然按「共有物之管理，除契約另有約定外，應以共有人過
    半數及其應有部分合計過半數之同意行之。但其應有部分合
    計逾三分之二者，其人數不予計算」，民法第821 條第1 項
    定有明文，然被告蔡世傑既未提出1040地號土地共有人之分
    管契約，或其他足以證明其占用符合民法第821條第1項規定
    之證據，則其此部分之抗辯，自非可採。
　3.此外，本件被告對於其等以如附表所示之地上物占用系爭土
    地，並未提出其他合法之占用依據，原告既為系爭土地之共
    有人，自得依民法第767條第1項前段、中段及第821條之規
    定，請求被告拆屋還地。
　㈣至原告雖主張被告蔡世傑亦為如附表編號1所示地上物之應拆
    除人云云。然該地上物雖為被告蔡世傑之父親所蓋，惟蔡世
    傑之父親業已將該地上物出賣予被告劉汝申，為被告蔡世傑
    及劉汝申所陳述在卷（見本院卷一第315頁，卷三第49頁）
    ，被告蔡世傑雖自陳其持有該地上物之鑰匙，惟其亦陳稱：
    持有該鑰匙，僅是為了協助台電公司進入抄電表等語（見本
    院卷一第315頁），是自難認被告蔡世傑對該地上物有何事
    實上之處分權能存在，從而，原告請求被告蔡世傑拆出該地
    上物，並非可採。
四、綜上所述，原告依民法第767條、第821條之規定，請求如附
    表「本院認定應拆除之人」欄所示之被告應分別將如附表所
    示之地上物拆除（各別地上物之占用位置、占用土地及面積
    均如附表及附圖所示），並將各別占用之土地騰空返還予如
    附表「返還對象」欄所示之人，為有理由，應予准許；逾此
    範圍之請求，為無理由，應予駁回。
五、又就本判決主文第一項部分，原告陳明願供擔保，請准宣告
    假執行，經核原告勝訴部分，合於法律規定，爰分別酌定相
    當金額准許之，並依民事訴訟法第392條之規定，依職權宣
    告被告預供擔保得免為假執行。　　
六、本件事證已臻明確，兩造其餘攻擊防禦方法及舉證，核與判
    決結果無影響，爰不予一一論述，併此敘明。
七、訴訟費用負擔依據：民事訴訟法第79條、第85條第1項。
中　　華　　民　　國　　111 　年　　6 　　月　　17　　日
                  民事第三庭    法　官　許容慈
正本係照原本作成。
如對本判決上訴，須於判決送達後二十日內向本院提出上訴狀。
如委任律師提起上訴者，應一併繳納上訴審裁判費。
中　　華　　民　　國　　111 　年　　6 　　月　　20　　日
                                書記官  邱佑儒
附表：
編號 原告主張應拆除之人 本院認定應拆除之人      地上物  占用土地及面積  返還對象 訴訟費用負擔比例 原告供擔保金額（元） 被告反擔保金額（元）    附圖編號 門牌號碼 （桃園市八德區） 土地地號（桃園市八德區白鷺段） 面積 （平方公尺）     1 劉汝申、蔡世傑 劉汝申 B1 合興二街22之1號 1024地號 13.87 原告2人及其他全體共有人 18％ 1,163,610 3,490,830      1040地號 73.06        B2  1024地號 7.53        B3  1024地號 15.89          1040地號 0.47     2 蔡世傑 蔡世傑 C1 合興二街22之3號 1045地號 19.22 原告石朝田及其他全體共有人 3％ 201,810 605,430      1024地號 14.6 原告2人及其他全體共有人  41％ 2,627,310 7,881,930      1040地號 63.1        C2  1040地號 21.15        C3  1040地號 94.17        C4  1040地號 56.81          1039地號 0.39     3 黃小清 黃小清 D 合興二街22之5號 1040地號 38.36 原告2人及其他全體共有人 6％ 402,780 1,208,340 4 林煜勳 林煜勳 E 合興二街22之7號 1040地號 30.98 原告2人及其他全體共有人 6％ 340,200 1,020,600      1039地號 1.42     5 簡嘉誼、 簡成平 簡嘉誼、簡成平 H 合興二街22之8號 1040地號 38.62 原告2人及其他全體共有人 6％ 405,510 1,216,530 6 簡嘉誼、 簡成平 簡嘉誼、 簡成平 G 合興76號 1040地號 59.26 原告2人及其他全體共有人 10％ 622,230 1,866,690 7 簡基忠 簡基忠 F 合興二街22之9號 1040地號 61.38 原告2人及其他全體共有人 10％ 644,490 1,933,470